【裁判字號】    98,繼,457
【裁判日期】    980626
【裁判案由】    拋棄繼承
【裁判全文】
臺灣台中地方法院民事裁定    98年度繼字第457號
聲  請  人  壬○○○
即  繼承人
聲  請  人  戊○○
            己○○
            丁○○
            丙○○
            癸○○
上  一  人  丙○○
法定代理人  子  ○
聲  請  人  辛○○
            庚○○
上  二  人  戊○○
法定代理人  甲○○
                      共同送達代收人  壬○○○
上列聲請人聲請拋棄繼承權事件，本院裁定如下：
    主      文
聲請駁回。
程序費用由聲請人負擔。
    理      由
一、按繼承人得拋棄繼承權。前項拋棄，應於知悉其得繼承之時
    起三個月內以書面向法院為之，民法第一千一百七十四條定
    有明文。又此項拋棄繼承之表示，當憑以該為表示拋棄繼承
    人之真意為之。次按遺產繼承人，除配偶外，依左列順序定
    之：直系血親卑親屬、父母、兄弟姐妹、祖父母；前條所定
    第一順序之繼承人，以親等近者為先；第一順序之繼承人，
    其親等近者均拋棄繼承時，由次親等之繼承人繼承，民法第
    一千一百三十八條、第一千一百三十九條、第一千一百七十
    六條第五項分別定有明文。是遺產繼承人除配偶外，若前順
    序（或同順位親等在前者）有繼承人時，後順序者（或同順
    位親等在後者）依法不得繼承，既非繼承人，若聲明拋棄繼
    承，自於法不合。又，繼承人拋棄其繼承權者，須確有拋棄
    被繼承人財產上之一切權利、義務之意思，否則可謂無拋棄
    繼承之真意，即與拋棄繼承之法定要件不合。
二、本件聲請意旨略稱：被繼承人乙○○於民國九十七年十二月
    二十二日死亡，聲請人壬○○○為被繼承人之長女，聲請人
    戊○○、丙○○、己○○、丁○○為孫（女），聲請人癸○○、辛○○、庚○○為曾孫（女），聲請人等自願拋棄繼承
    權，爰依民法第一千一百七十四條之規定，聲請核備等語。
三、查本件被繼承人乙○○於九十七年十二月二十二日死亡，聲
    請人戊○○、丙○○、己○○、丁○○為孫（女），聲請人
    癸○○、辛○○、庚○○為曾孫（女）等情，有聲請人提出
    之繼承系統表、戶籍謄本及除戶戶籍謄本等件附卷可稽，此
    部分之主張，固堪信為真實。然被繼承人之第一順序子輩繼
    承人中，次子柯厲生已於九十八年二月二十五日向本院為限
    定繼承之意思表示，此業經本院依職權調取本院九十八年度
    繼字第五一六號聲請卷宗資料核閱屬實。從而，本件被繼承
    人乙○○既有第一順位子輩繼承人柯厲生已為限定繼承，依
    前開法條規定，聲請人戊○○、丙○○、己○○、丁○○、
    癸○○、辛○○、庚○○皆屬順序在後之繼承人，均未取得
    繼承權，自無繼承權可拋棄，其等聲請拋棄繼承自於法不合
    ，應予駁回。另據聲請人壬○○○到庭陳稱：「因為我三弟
    叫我去辦，而我沒有要辦拋棄繼承的意思」等語（本院九十
    八年四月十日訊問筆錄參照）。是聲請人壬○○○既無拋棄
    繼承之真意，則其所為拋棄繼承之聲請，於法未合，亦應駁
    回。
四、依非訟事件法第二十一條第一項前段，裁定如主文。
中    華    民    國    98    年    6     月    26    日
                  家事法庭      司法事務官  羅欣寧
以上正本係照原本作成
如對本裁定抗告須於裁定送達後十日內向本院提出抗告狀。
中    華    民    國    98    年    6     月    26    日
                                書  記  官  蔡萍萍


司法院資訊處製作；財團法人民間司法改革基金會備份。
